臺灣新竹地方法院民事判決  
111年度訴字第559號
原      告  林展州  


訴訟代理人兼  
送達代收人  張格明律師
被      告  詹家豪  
上列當事人間請求清償借款事件，本院於民國111年9月27日言詞
辯論終結，判決如下：
    主  文
原告之訴及假執行之聲請均駁回。
訴訟費用由原告負擔。
    事實及理由
壹、原告主張：
一、被告於民國105年4月25日向原告借得新臺幣（下同）80萬元
    (下稱系爭款項)，約定應於1個月內返還借款，而原告已於
    同日將款項匯至被告之銀行帳戶，是兩間存有消費借貸契約
    。未料，被告事後竟拒絕還款，屢經催討仍置之不理。
二、否認被告所述系爭款項係原告轉交先前為被告提示代收發票
    日期105年4月14日、票據號碼AS0000000、面額新臺幣（下
    同）80萬元、付款人為合作金庫商業銀行支票（下稱系爭支
    票）之票據款，蓋系爭支票係被告母親為替被告清償先前積
    欠原告之詐欺債務198萬元而開立，與本件之借款債務80萬
    元無涉。　　　　
三、綜上，爰依民法第474條消費借貸之法律關係提起本訴，請
    求被告清償借款。並聲明：(一)被告應給付原告80萬元，及
    自支付命令送達被告之翌日起至清償日止，按週年利率百分
    之5計算之利息。(二)訴訟費用由被告負擔。(三)原告願供
    擔保，請宣告准予假執行。
貳、被告則以：
一、被告雖有於105年4月25日自原告處取得系爭款項，惟此乃因
    被告母親先前為使被告清償積欠其他債權人之債務，而開立
    系爭支票予被告，而伊為留置此筆款項，乃商請原告幫忙提
    示代收，原告遂於105年4月19日為被告代收80萬元後，再於
    同年月25日匯還予被告，此乃系爭款項之由來，並非被告向
    原告借貸之金錢。
二、原告雖主張其於105年4月19日收取之80萬元，為被告清償之
    前積欠原告198萬元詐欺債務之部分還款，倘若為真，則原
    告於收受該筆款項後，應無再於同年月25日匯款同額金錢予
    被告之理。又被告已按臺灣高等法院107年度上易字第219號
    刑事判決（下稱另案刑事判決）內容，將詐騙原告之198萬
    元，扣除已給付之紅利13萬元後，而將剩餘之犯罪所得185
    萬元全數繳清，並通知原告前往臺灣新竹地方檢察署(下稱
    新竹地檢)提領，足證原告所述不實。
三、綜上，原告提起本訴為無理由，不應准許。並聲明：(一)原
    告之訴及假執行之聲請均駁回；(二)訴訟費用由原告負擔。
參、得心證之理由：
一、按稱消費借貸者，謂當事人之一方移轉金錢或其他代替物之
    所有權於他方，而約定他方以種類、品質、數量相同之物返
    還之契約，民法第474條第1項定有明文。次按，當事人主張
    有金錢借貸關係存在，須就其發生所須具備之特別要件即金
    錢之交付與借貸意思表示相互一致負舉證責任。而交付金錢
    之原因多端，或為買賣，或為贈與，或因其他之法律關係而
    為交付，非謂一有金錢之交付，即得推論授受金錢之雙方即
    屬消費借貸關係。若僅證明有金錢之交付，未證明借貸意思
    表示互相一致者，尚不能認有金錢借貸關係存在（最高法院
    81年度台上字第2372號判決參照）。足見消費借貸契約於性
    質上係屬要物契約，除須交付金錢或其他代替物並移轉所有
    權於他方，尚須當事人間具有借貸意思表示之合致，始能成
    立，是若雖曾為金錢之交付，惟無從證明借貸意思表示互相
    一致，即不能認有金錢借貸關係之存在。再按，民事訴訟如
    係由原告主張權利者，應先由原告負舉證之責，若原告先不
    能舉證，以證實自己主張之事實為真實，則被告就其抗辯事
    實即令不能舉證，或其所舉證據尚有疵累，亦應駁回原告之
    請求（最高法院17年上字第917號判例意旨參照）。
二、查原告主張被告曾於105年4月25日向其借得80萬元，並約定
    清償期為1個月，惟被告事後未依約還款，其對被告擁有80
    萬元之借款債權等情，既為被告所否認，並以其所收取之系
    爭款項，乃原告轉交之前為被告提示代收之票據款，並非借
    款性質等語置辯，依據上開說明，即應由原告就其與被告間
    存有80萬元借貸之意思表示合致乙節，負舉證之責。然查，
    原告就此並未提出任何具體證據資料以實其說，並自陳無法
    舉證證明兩造間有借貸合意（見本院卷第107頁），是其此
    部分所述，已無從信實。遑論，依據被告提出之系爭支票及
    存摺內頁交易明細（見本院卷第57-59頁），可知被告之母
    即訴外人李秀容，應確曾於105年4月14日開立面額為80萬元
    之系爭支票，嗣經原告於同年月19日向付款人提示票據而獲
    付款，而由原告取得票據金錢之時間、數額，與系爭款項之
    匯款時間即105年4月25日相近、所匯數額一致均為80萬元等
    情；加以被告已於107年8月至108年1月期間，將兩造均不爭
    執之另筆198萬元詐欺債務，按另案刑事判決內容，將剩餘
    之犯罪所得185萬元向新竹地檢分期繳納完畢，有另案刑事
    判決、新竹地檢辦理分期繳納罰金執行案件繳納表在卷可稽
    （見本院卷第93-99頁），可認被告抗辯系爭款項係原告轉
    交之前為被告提示代收之票據費用，且系爭支票並非如原告
    所述係清償之前積欠之198萬元詐欺債務還款等語，應非完
    全不可採信。　　　　　　
三、從而，原告既無法證明兩造就其所交付之系爭款項，有達成
    消費借貸之合意而成立借貸關係。是其依據民法第474條消
    費借貸之法律關係提起本訴，請求被告給付原告80萬元，及
    自支付命令送達被告之翌日起至清償日止，按週年利率百分
    之5計算之利息，為無理由，應予駁回。又原告受敗訴判決
    ，其假執行之聲請即失所依據，應併予駁回。
四、本件為判決基礎之事證已臻明確，兩造所為之其他主張、陳
    述並所提之證據，經審酌後，認均與本件之結論無礙，不再
    一一論述。
五、據上論結，本件原告之訴為無理由，依民事訴訟法第78條，
    判決如主文。　　
中    華    民    國    111    年    10   月     20   日
                  民事第二庭    法  官  林南薰
以上正本係照原本作成。
如對本判決上訴，須於判決送達後20日內向本院提出上訴狀。如
委任律師提起上訴者，應一併繳納上訴審裁判費。
中    華    民    國    111    年    10   月     20   日
                                書記官  陳麗麗